臺灣臺北地方法院交通事件裁定　　　　　　　　　九十一年度交聲字第一一號
　　異　議　人
　　即受處分人　甲○○○
右列受處分人因違反道路交通管理處罰條例案件，對於台北市交通事件裁決所九十年
十二月十日所為之處分（原處分：北市裁三字第裁二二－Ｚ00000000號），
聲明異議，本院裁定如左：
    主  文
異議駁回。
    理  由
一、按「汽車有左列情形之一者，處汽車所有人新臺幣三千六百元以上七千二百元以
    下罰鍰，並禁止其行駛：七、已領有號牌而未懸掛或不依指定位置懸掛者。」民
    國九十一年九月一日修正施行前（下稱修正前）之道路交通管理處罰條例第十二
    條第一項第七款定有明文；且依同條第二項之規定，並應吊銷牌照。又依據九十
    一年九月一日修正施行前（下稱修正前）之違反道路交通管理事件統一裁罰標準
    表及處理細則之規定，自用小客車之汽車所有人違反前揭道路交通管理處罰條例
    之規定時，應處罰鍰新台幣（下同）三千六百元。
二、原處分意旨略以：案外人張志輝於九十年九月十四日十七時三十六分許，駕駛異
    議人即受處分人所有之ＢＸ－六二五五號之自用小客車，搭載受處分人及其他友
    人行經國道一號公路北向高架二十二點六公里處，為內政部警政署國道公路警察
    局第一警察隊警員陳惟禎查獲該車車前並未懸掛車輛號牌之違規行為，該警員即
    摯發公警局交字第Ｚ00000000號內政部警政署國道公路警察局舉發違反
    道路交通管理事件通知單予以舉發，並通知受處分人；嗣原處分機關再依前揭道
    路交通管理處罰條例第十二條第一項第七款、第二項、違反道路交通管理事件統
    一裁罰標準及處理細則之規定，於九十年十二月十日裁處受處分人罰鍰三千六百
    元，並吊銷牌照。
三、訊據受處分人固不否認其所有之車輛，在右開時、地為案外人張志輝所駕駛時，
    確有車前未懸掛車輛號牌之情形，然辯稱：其遭舉發時，才想起前一天即九十年
    九月十三日夜間受處分人開車返家時，不慎擦撞停車處所之牆壁，車牌因而掉落
    ；警員不給予時間讓受處分人返回車牌掉落處檢拾；及要求駕駛人於駕車前妥為
    檢查汽車有違常情云云。惟查：(一)受處分人既自承其係於遭查獲之前一天晚間掉
    落車輛號牌之事實，則自斯時起至其於翌日遭警察查獲之間，受處分人顯有發覺
    該車輛號牌已經掉落、並加以重新懸掛之可能，且無任何不能注意之情形存在，
    故受處分人未將掉落之車輛號牌重新懸掛於車上之事實，應即該當前述道路交通
    管理處罰條例所稱之「未懸掛」之違規行為；(二)警員舉發此類違規行為時，並無
    等待受處分人尋找掉落之車輛號牌之義務；(三)按車輛應依指定位置懸掛車輛號牌
    之規定，其目的雖直接牽涉交通稽查人員能否正確查核交通違規事項，但亦因此
    間接影響交通安全之維護，是道路交通管理處罰條例設有前揭規定，以資警惕車
    輛所有人應隨時檢查車輛號牌懸掛情形，故要求車輛所有人應隨時檢查車輛號牌
    之懸掛情形，並無任何有違常情之處，是受處分人前揭所辯均無足採。而受處分
    人所有之ＢＸ－六二五五號自用小客車於右開時、地未懸掛車前車輛號牌之事實
    ，既為受處分人所自承，並經舉發此一違規行為之警員陳惟禎到庭結證屬實（卷
    附本院九十一年二月六日訊問筆錄參照），則受處分人違反前揭修正前道路交通
    管理處罰條例第十二條第一項第七款之事實，已足認定。
四、從而，原處分機關以前揭認定之事實，依據修正前道路交通管理處罰條例第十二
    條第一項第七款、第二項、違反道路交通管理事件統一裁罰標準及處理細則之規
    定，裁罰受處分人即汽車所有人罰鍰三千六百元，並吊銷牌照，即無違誤，本件
    受處分人之異議為無理由，應予駁回。
五、末查，現行前揭道路交通管理處罰條例第十二條、違反道路交通管理事件統一裁
    罰基準及處理細則之規定，雖於九十一年九月一日起修正施行，惟主管機關依據
    此條例所為之裁罰，本質上屬於行政處分，故以適用行為時之法律為原則，而毋
    庸比較新舊法（最高行政法院六十一年度判字第五四０號、四十九年判字第一０
    八號判例均可資參照）；另雖按「本條例關於車輛所有人之處罰，如應歸責於車
    輛駕駛人者，處罰車輛駕駛人。」道路交通管理處罰條例第八十五條第二項定有
    明文，但本件受處分人既自承係其於遭舉發之前一日不慎掉落車輛號牌，且案外
    人即駕駛人張志輝駕駛該輛自用小客車時，受處分人亦乘坐於其所有之車輛之上
    ，而有注意車輛號牌是否懸掛之可能，則本件違規行為，自不應歸責予案外人張
    志輝，而無前述規定之適用，是警員陳惟禎將前述公警局交字第Ｚ000000
    00號內政部警政署國道公路警察局舉發違反道路交通管理事件通知單交付受處
    分人，嗣台北市交通事件裁決所再對受處分人為裁罰，即無違誤，均附此敘明。
據上論斷，應依道路交通案件處理辦法第十九條，裁定如主文。
中      華      民      國      九十一      年    十    月    三十一    日
                                      臺灣臺北地方法院交通法庭
                                            法  官  林鴻達
右正本證明與原本無異。
如不服本裁定應於送達後五日內向本院提出抗告狀。
                書記官  石幸代
中      華      民      國      九十一      年    十    月    三十一    日
